臺灣高等法院花蓮分院刑事判決
111年度上易字第50號
上  訴  人  臺灣花蓮地方檢察署檢察官
被      告  陳志文



上列上訴人因被告竊盜案件，不服臺灣花蓮地方法院111年度易
字第118號中華民國111年7月7日第一審判決（起訴案號：臺灣花
蓮地方檢察署110年度偵字第5042號），提起上訴，本院判決如
下：
    主  文
原判決關於量刑部分撤銷。
陳志文犯如附表編號1至2主文欄所示之罪，各處如附表編號1至2
主文欄所示之刑。應執行有期徒刑1年7月。
    犯罪事實及理由
壹.程序事項
本院審理範圍
㈠「(第1項)上訴得對於判決之一部為之。(第2項)對於判決之一
  部上訴者，其有關係之部分，視為亦已上訴。但有關係之部分
  為無罪、免訴或不受理者，不在此限。(第3項)上訴得明示僅
  就判決之刑、沒收或保安處分一部為之。」刑事訴訟法(下稱
  刑訴法)第348條定有明文。又刑訴法第348條第3項係尊重當事
  人在訴訟進行中之處分權，僅於其設定上訴攻防之範圍予以審
  理，而於上訴審改採罪、刑分離審判原則。故上訴人之上訴範
  圍，如已經上訴審曉諭釐清其上訴之範圍，係僅就刑之量定部
  分提起上訴，則其上訴效力自不及於第一審所認定之犯罪事實
  ，此乃固有上訴覆審制之例外規定(最高法院 111 年度台上字
  第 2340 號刑事判決意旨參照)。
㈡查，本件原審判決後，被告並未上訴，而檢察官僅針對原審處
  斷刑部分(即未認定累犯事實及加重其刑)提起上訴(本院卷第2
  1頁至第23頁、第173頁)，依上開說明，本院僅得就檢察官上
  訴範圍予以審理。至原判決關於被告之犯罪事實、所犯法條及
  沒收，兩造既未表明上訴，則不屬本院審判範圍。從而，關於
  本案犯罪事實、所犯法條及沒收之認定適用、所憑理由及證據
  ，均逕引用第一審判決書之記載。
貳、實體事項(非本院審理範圍部分，不贅)
檢察官上訴意旨略以：被告前因脫逃等罪經法院判處有期徒刑
  ，經入監服刑，於民國108年6月18日假釋期滿未經撤銷視為執
  行完畢後，於110年4月18日、同年月20日再犯本案，應構成累
  犯。又被告前有多次竊盜紀錄，參照司法院大法官釋字第775
  號解釋意旨，依累犯規定加重，無違比例原則。則原審未論以
  累犯並加重其刑，認事用法容有違誤。爰提起上訴，請求撤銷
  原判決等語。
本院之判斷
㈠法律規定與適用
⒈按法院於審酌被告是否適用累犯規定而加重其刑時，訴訟程序
  上應先由檢察官就被告構成累犯之前階段事實以及應加重其刑
  之後階段事項，主張並具體指出證明之方法後，法院才需進行
  調查與辯論程序，而作為是否加重其刑之裁判基礎。前階段構
  成累犯事實為檢察官之實質舉證責任，後階段加重量刑事項為
  檢察官之說明責任，均應由檢察官分別負主張及具體指出證明
  方法之責(最高法院110年度台上字第5660號《110年度台上大字
  第5660號裁定》、110 年度台上字第 5663 號、111年度台上字
  第3793號刑事判決意旨參照)。
⒉其次，起訴書應記載犯罪事實及證據並所犯法條。起訴時，應
  將卷宗及證物一併送交法院，刑訴法第264條第2項第2款、第3
  項定有明文。衡諸現行刑事訴訟法，雖採行改良式當事人進行
  主義，但關於起訴方式，仍採取書面及卷證併送制度，而構成
  累犯之前科事實，類型上屬於「準犯罪構成事實」，檢察官自
  應依刑訴法第264條第2項、第3項之規定，於起訴書記載此部
  分事實及證據，並將證物一併送交法院，或至遲於審判期日檢
  察官陳述起訴要旨時以言詞或書面主張(最高法院111年度台上
  字第3405號、第3143號刑事判決意旨參照)。
⒊又除顯有不可信之情況外，公務員職務上製作之紀錄文書、證
  明文書，亦得為證據，刑訴法第159條之4第1款定有明文。考
  其立法理由：「公務員職務上製作之紀錄文書、證明文書如被
  提出於法院，用以證明文書所載事項真實者，性質上亦不失為
  傳聞證據之一種，但因該等文書係公務員依其職權所為，與其
  責任、信譽攸關，若有錯誤、虛偽，公務員可能因此負擔刑事
  及行政責任，從而其正確性高，且該等文書經常處於可受公開
  檢查（Public Inspection）之狀態，設有錯誤，甚易發現而
  予及時糾正，是以，除顯有不可信之情況外，其真實之保障極
  高。」被告前案紀錄表屬公務員職務上製作之紀錄文書，若檢
  察官執為證明被告犯罪事實證據者，依上開規定屬傳聞例外而
  具有證據能力，如被告對真實性不爭執，即得逕採為認定被告
  犯罪事實之依據。而構成累犯事實性質上為「準犯罪事實」，
  對被告不利之程度，不若「犯罪事實」之證立，依舉重明輕之
  法理，證據適格性嚴謹度之要求，不應高於證明「犯罪事實」
  之證據，是若被告及其辯護人對之並無爭執，經法院依法踐行
  調查證據程序後，當得逕採為被告構成累犯事實之認定憑據，
  至為明灼。
⒋另，刑訴法第364條：「第二審之審判，除本章有特別規定外，
  準用第一審審判之規定。」是我國現行之刑事訴訟第二審係採
  覆審制，就上訴案件為完全重覆之審理，關於調查、取捨證據
  、認定事實、適用法律及量刑、定應執行刑等事項，與第一審
  有相同職權，不受第一審判決之拘束。故刑事訴訟第二審並不
  採證據適時提出主義，未如民事訴訟因採修正之續審制，而對
  於當事人於第二審程序提出新攻擊或防禦方法為適當之限制(
  民事訴訟法第447條參照)。從而，檢察官於原審判決後，關於
  被告構成累犯之前階段事實以及應加重其刑之後階段事項，自
  無不許檢察官於第二審程序補充主張及提出證據。
㈡經查，本件檢察官於上訴理由書已主張被告構成累犯事實及應
  加重之理由，復於本院補充說明：被告有多次竊盜前科，刑法
  感應力薄弱，應依累犯規定加重等語(本院卷第90頁)。被告對
  卷附前案紀錄表亦無意見(本院卷第180頁)，依前揭說明，得
  逕採為判斷之依據。因此，應認檢察官就被告構成累犯之前階
  段事實，已為主張且具體指出證明方法，並就後階段加重量刑
  事項盡說明之責，本院自得予以審究。
㈢被告應依累犯加重其刑之理由
⒈被告前因：⑴竊盜等案件，經臺灣臺東地方法院以102年度聲字
  第87號裁定應執行有期徒刑7年4月；⑵因偽證案件經臺灣花蓮
  地方法院(下稱花蓮地院)以101年度簡字第41號判決有期徒刑4
  月；上開⑴、⑵經接續執行，於107年11月15日縮短刑期假釋出
  監，於108年6月18日假釋期滿未經撤銷視為執行完畢，有臺灣
  高等法院被告前案紀錄表在卷可稽(本院卷第97頁至第108頁)
  。其於受有期徒刑之執行完畢後，5年以內故意再犯本案有期
  徒刑以上之罪，為累犯。
⒉除上開構成累犯之前科紀錄外，被告自88間起即有多次竊盜前
  科，曾於99年間因竊盜罪，經花蓮地院以99年度易字第125號
  判決宣告強制工作3年，並於99年8月2日執行，迄101年10月8
  日免除繼續執行，足徵其刑罰感應力至為薄弱。經參酌司法院
  釋字第775號解釋意旨，本案依累犯規定對被告加重其刑，並
  無其所受刑罰超過所應負擔罪責而致其人身自由因此遭受過苛
  之侵害情事，又因被告多次重覆犯罪，足徵其有明顯、強烈的
  反社會危險性及人格危險性。基於特別預防之需求及保安規定
  ，本院認為，本案非依累犯規定加重其刑，不足使被告覺悟，
  並兼顧社會防衛之效果，因認應依刑法第47條第1項之規定加
  重其刑。
㈣撤銷原判決之理由　
  原審以本案檢察官未主張被告構成累犯事實，故未論以累犯等
  旨，固非無見。惟檢察官嗣於上訴及本院既已補行主張累犯事
  實及說明應加重之理由，法院即應調查論斷。原審未及審酌而
  未論以累犯，容非有當，從而，檢察官上訴指摘原審未認定被
  告構成累犯事實及未依累犯規定加重係屬不當，為有理由，應
  由本院撤銷原判決，改判如主文第2項所示。
㈤量刑說明
  爰以行為人之責任為基礎，經逐一檢視刑法第57條量刑事由，
  尤應說明被告自88年間起有多次竊盜前科(構成累犯部分，不
  重覆評價)，其正值青壯，不思憑恃己力獲致生活所需，竟率
  爾侵犯他人財產法益，價值觀念非無偏差；其屢屢不思以正途
  獲取財物，任意伺機竊取他人財物，顯見法治觀念薄弱，所為
  非是。被告自陳因疫情影響頓失工作，又積欠錢莊之債務，經
  濟困窘，因而動手行竊，動機尚非惡劣。其造成被害人財產損
  失，因無力賠償彌補損害，無法為有利量刑考量。被告坦承犯
  行，犯後態度良好，兼衡各次犯行所施之手段、竊得財物之價
  值、國中肄業之智識程度、入監前從事檳榔業、家庭經濟狀況
  普通、無須扶養他人等一切情狀（原審卷第152頁），並聽取
  兩造量刑意見，分別量處如附表主文欄所示之刑。末考量法律
  之外部性及內部性界限、刑罰經濟及恤刑之目的、刑罰邊際效
  應隨刑期而遞減及行為人所生痛苦程度隨刑期而遞增、行為人
  復歸社會之可能性、行為人之人格、各罪間之關係（侵害法益
  、罪質異同、時空密接及獨立程度）等情狀，定其應執行刑如
  主文第2項所示。
據上論斷，應依刑訴法第369條第1項前段、第364條、第299條第
1項前段，判決如主文。
本案經檢察官陳宗賢提起公訴，檢察官簡淑如提起上訴，檢察官
蔡英俊到庭執行職務。 
中　　華　　民　　國　　111 　年　　10　　月　　21　　日
                  刑事庭審判長法  官  林信旭
                              法  官  劉雪惠
                              法  官  廖曉萍
以上正本證明與原本無異。
本件不得上訴。
中　　華　　民　　國　　111 　年　　10　　月　　21　　日
                              書記官  廖子絜
附表：
編號 犯罪事實(引用第一審判決) 主文 1 陳志文意圖為自己不法之所有，與李漢勇基於加重竊盜之犯意聯絡（李漢勇部分另經法院判決確定），於民國110年4月18日15時27分許，駕駛車牌號碼000-0000號租賃小客車行經陳志昌位於○○縣○○鄉（詳卷）之住處時，見該處窗戶未關即踰越窗戶侵入屋內，徒手竊取屋內之木製聚寶盆1個、茶壺3個、茶葉4包、高粱酒半瓶、洋酒1瓶、女鞋1雙、玉墜2個、K金戒指1枚（價值共新臺幣《下同》2萬8900元）及現金2萬元。 陳志文共同犯踰越窗戶侵入住宅竊盜罪，累犯，處有期徒刑1年。 2 陳志文、李漢勇意圖為自己不法之所有，基於竊盜之犯意聯絡，於110年4月20日5時許，至陳位國位於○○縣○○市（詳卷）之工廠內，徒手竊取包子下餡機2臺、150公尺電源線1條、機器配電盤2組、綠色空氣壓縮機1台（價值共18萬5500元），得手後駕駛車牌號碼000-0000號租賃小客車離去。 陳志文共同犯竊盜罪，累犯，處有期徒刑1年。